【裁判字號】    98,簡上,583
【裁判日期】    980820
【裁判案由】    傷害
【裁判全文】
臺灣板橋地方法院刑事判決             98年度簡上字第583號
上  訴  人
即  被  告  丙○○
上列上訴人即被告因傷害案件，不服本院於中華民國98年3 月12
日所為98年度簡字第786 號第一審刑事簡易判決（聲請簡易判決
處刑案號：97年度偵字第34012 號），提起上訴，本院管轄之第
二審合議庭判決如下：
    主  文
原判決關於丙○○部分撤銷。
丙○○傷害人之身體，處拘役肆拾日，如易科罰金，以新臺幣壹
仟元折算壹日。
    事  實
一、丙○○認甲○○積欠其債務未清償，於民國97年11月7 日晚
    上6 時40分許，前往甲○○位於臺北縣三峽鎮○○路236 之
    1 號住處催討債務未果，二人因而發生爭執，嗣詹朝欲離去
    時，在屋外以腳踹踢甲○○及其妻乙○○所有之鐵製金紙桶
    （丙○○所涉毀損部分，另經檢察官為不起訴處分），甲○○見狀即上前推開丙○○，而在旁燒金紙之乙○○亦上前，
    二人即共同基於傷害之犯意聯絡，聯手拉扯毆打丙○○，丙○○不甘被打，亦基於傷害之犯意予以反擊，同時拉址毆打
    甲○○、乙○○，雙方最後互相扭打在一起，致甲○○受有
    右手臂、頸部、胸壁擦傷等傷害，乙○○受有右膝擦傷、左
    手食指擦傷、右手小指擦傷等傷害，丙○○則受有鼻挫傷、
    右手第4 指挫傷等傷害。
二、案經甲○○、乙○○訴由臺北縣政府警察局三峽分局報請臺
    灣板橋地方法院檢察署檢察官偵查後聲請以簡易判決處刑。
    理  由
一、訊據上訴人即被告丙○○固坦承曾於前開時、地前往告訴人
    甲○○上址住處討債務未果，於離去時在屋外以腳踹踢上開
    鐵製金紙桶，進而與告訴人甲○○、乙○○發生爭執推擠等
    情，惟矢口否認有何傷害之犯行，並辯稱：伊因催討債務未
    果，氣憤之餘，於騎機車準備離去時，乃踢了一下屋外燒金
    紙之鐵桶，告訴人甲○○、乙○○見狀即聯手將伊從機車上
    拉下，並與另一不詳男子共同圍毆伊下體，且將伊臉朝下押
    制在地上致伊受傷，伊才會基於正當防衛之意思出手反擊推
    拉告訴人甲○○、乙○○等人，所為應不構成傷害罪云云。
    經查：
（一）上揭事實，業據告訴人甲○○、乙○○於警詢及偵查中指
      訴綦詳，其二人復均以證人身分於本院審理中具結後證述
      明確，而告訴人甲○○與乙○○遭被告拉扯毆打後分別受
      有右手臂、頸部、胸壁擦傷等傷害與右膝擦傷、左手食指
      擦傷、右手小指擦傷等傷害之情形，有財團法人恩主公醫
      院乙種診斷證明書2 件在卷可憑。另被告於警詢及本院審
      理中均供稱在與告訴人2 人爭執過程中曾出手反擊，推拉
      告訴人2 人等情，於警詢中更供稱「因為推拉所必造成對
      方也有受傷」（見97年度偵字第34012 號偵查卷第8 頁）
      ，在偵查中亦供稱「（問：你站起來反擊，你反擊誰？）
      我把他們（指告訴人2 人）推走．．．」（見同上偵查卷
      第38頁）。據此，足見告訴人2 人所受上開傷害，應係被
      告於爭執過程中拉址毆打所致。至於被告辯稱雙方爭執時
      曾有另一名不詳男子共同圍毆伊乙節，除經告訴人2 人否
      認外，本院復查無其他證據認此情節為真，被告此部分辯
      解，尚非實情。
（二）另按刑法上之正當防衛，必須對於現在不法之侵害始得為
      之，侵害業已過去，即無正當防衛可言。至彼此互毆，又
      必一方初無傷人之行為，因排除對方不法之侵害而加以還
      擊，始得以正當防衛論，故侵害已過去後之報復行為，與
      無從分別何方為不法侵害之互毆行為，均不得主張防衛權
      ；又衡之一般社會經驗法則互毆係屬多數動作構成單純一
      罪而互為攻擊之傷害行為，縱令一方先行出手，而還擊（
      或還手）一方在客觀上苟非單純僅對於現在不法之侵害為
      必要排除之反擊行為，因其本即有傷害之犯意存在，則對
      其互為攻擊之還手反擊行為，自無主張防衛權之餘地（最
      高法院84年度台非字第208 號判決意旨參照）。本件被告
      坦承於催討債務未果後，於離去之際曾以腳踢告訴人2 人
      所有之鐵製金紙桶，其後在爭執過程中復出手反擊推拉告
      訴人2 人等情，而告訴人二人於警詢及偵審中亦均坦承曾
      出手拉扯被告，堪認本件係被告與告訴人2 人拉扯互毆成
      傷，而被告反擊推拉之行為，已致告訴人2 人受傷，在客
      觀上顯非單純僅對於現在不法之侵害為必要排除之作為，
      本即有傷害之犯意存在，揆諸前揭說明，對其互為攻擊之
      還手反擊行為，自無主張正當防衛之餘地。
    綜上所述，被告所辯上情，顯係卸責之詞，不足採信。罪證
    明確，被告犯行堪以認定。
二、核被告所為，係犯刑法第277 條第1 項之傷害罪。又被告以
    一行為，同時、同地打傷告訴人甲○○、乙○○2 人，係觸
    犯二個傷害罪，為想像競合犯，衡諸告訴人甲○○受傷情形
    較重，應依刑法第55條規定從一重之傷害告訴人甲○○部分
    之罪處斷。
三、原審對被告予以論罪科刑，固非無見。惟被告同時、同地打
    傷告訴人2 人，原審未以想像競合犯論處，核有違誤。被告
    上訴意旨否認犯罪，雖無理由，然原判決既有上揭可議之處
    ，自應由本院予以撤銷改判。爰審酌被告之品行、智識程度
    ，犯罪之動機、傷害之手段，造成之告訴人等人所受之傷害
    程度，以及被告犯罪後仍否認犯行等一切情狀，量處如主文
    第2 項所示之刑，以示懲儆，並諭知罰科罰金之折算標準。
據上論斷應依刑事訴訟法第455條之1第1項、第3項、第 369條第
1項前段、第364條、第299條第1項前段，刑法第277條第1項、第
55條、第41條第1項前段，刑法施行法第 1條之1第1項、第2項前
段，判決如主文。
本案經檢察官賴建如到庭執行職務。
中    華    民    國    98    年    8     月    20    日
                  刑事第二庭審判長  法  官  王屏夏
                                    法  官  吳幸娥
                                    法  官  趙義德
以上正本證明與原本無異。
本件不得上訴。
                                    書記官  謝嘉玲
中    華    民    國    98    年    8     月    24    日
附錄本案論罪科刑法條全文：
刑法第277條第1項：
傷害人之身體或健康者，處3年以下有期徒刑、拘役或1千元以下
罰金。


司法院資訊處製作；財團法人民間司法改革基金會備份。
